臺灣高等法院刑事判決　　　　　　　　 96年度上訴字第845號
上　訴　人
即　被　告　乙○○
選任辯護人　繆璁律師
上　訴　人
即　被　告　甲○○
選任辯護人　陳俊傑律師
上列上訴人因偽造有價證券案件，不服臺灣臺北地方法院95年度
訴字第59號，中華民國96年1月5日第一審判決（起訴案號：臺灣
臺北地方法院檢察署94年度偵字第22188號），提起上訴，本院
判決如下：
    主  文
原判決關於乙○○部分撤銷。
乙○○共同連續行使偽造之有價證券，累犯，處有期徒刑壹年陸
月，減為有期徒刑玖月。偽造面額美金壹佰元之美鈔陸佰陸拾陸
張均沒收。
其餘上訴駁回。
    事  實
一、乙○○前因贓物案件，經原審法院以88年度少連易字第28號
    判處有期徒刑五月確定，並於民國89年12月11日執行完畢。
二、潘良男（經原審法院判處罪刑確定）於94年10月下旬某日，
    在大陸地區深圳某處，明知真實姓名年籍不詳自稱姓孫之成
    年男子所持有面額美金一百元之美鈔為偽造之美鈔，竟意圖
    供行使之用，而以人民幣四百元兌換美金一百元之比率向上
    開孫姓男子兌得而收集面額美金一百元之美鈔共85張，待持
    上開偽造美鈔返回臺灣地區前往銀行兌換新臺幣遭拒，即承
    前犯意，經真實姓名年籍不詳自稱姓梁之成年男子介紹與甲
    ○○接洽，而與甲○○約定將上開偽造美鈔交甲○○轉乙○
    ○持往銀行以不詳方式兌換新臺幣，待兌得新臺幣後，潘良
    男可取得相當牌告利率六五折之新臺幣現金，潘良男即於94
    年11月17日依約將上開偽造美鈔交付甲○○轉乙○○持往銀
    行辦理，乙○○乃持上開偽造美鈔前往中國信託商業銀行安
    和分行欲存入其所開立之外幣帳戶，惟遭銀行人員徐新泰發
    現，始查悉上情。
三、甲○○、乙○○明知如附表所示真實姓名年籍不詳之成年人
    及潘良男所交付面額美金一百元之美鈔為偽造之美鈔，竟與
    知情之陳向罡（未據起訴）共同基於意圖供行使之用及行使
    偽造有價證券之概括犯意聯絡及行為分擔，並分與如附表編
    號一至五號所示知情之真實姓名年籍不詳成年人共同基於行
    使偽造有價證券之犯意聯絡及行為分擔，自94年10月18日前
    某時起至94年11月3日前某時止，由甲○○負責在外連續以
    牌告利率六成至七成間之價格向如附表編號一至五號所示真
    實姓名年籍不詳之成年人收集面額美金一百元之偽造美鈔，
    再由乙○○連續於如附表編號一至五號所示之時間將甲○○
    收集而交付如附表編號一至五號所示之偽造美鈔持往中國信
    託銀行安和分行存入其所開立之外幣帳戶（戶名為乙○○，
    帳號為000000000000號），待如附表編號一至五號所示之偽
    造美鈔存入乙○○上開外幣帳戶後，陳向罡即依乙○○當日
    存入之美鈔數額交付前開談定相當牌告利率六成至七成間之
    新臺幣現金與乙○○，經甲○○轉交前交付偽造美鈔之真實
    姓名年籍不詳成年人，陳向罡則持乙○○所開立外幣帳戶之
    帳戶資料及密碼前往銀行提領乙○○前所存入之美金，並與
    甲○○、乙○○朋分差價所得。嗣於94年11月17日，甲○○
    、乙○○、陳向罡復承前意圖供行使之用之犯意聯絡及行為
    分擔，由甲○○以相同手法對外自如附表編號六所示真實年
    籍不詳人及潘良男處收集偽造美鈔共95張（其中85張係潘良
    男所交付，餘10張為真實姓名年籍不詳成年人所交付），再
    由乙○○持上開偽造美鈔前往中國信託銀行安和分行而欲存
    入其所開立之外幣帳戶，惟遭銀行人員徐新泰發覺，始查悉
    上情，並扣得上開偽造美鈔95張，至於如附表編號一至五號
    所示共583張之偽造美鈔，其中571張經中國信託銀行清點庫
    存及中國信託銀行受匯豐銀行通知而取回持有，其中9張經
    中國信託銀行客戶兌換持出國外使用遭發覺而被扣押，餘3
    張則下落不明。
四、案經臺北市政府警察局大安分局報請臺灣臺北地方法院檢察
    署檢察官偵查起訴。
    理  由
壹、本案部分：
一、上開事實欄犯罪事實二部分，業經同案被告潘良男於原審法
    院審理中坦白承認，核與證人徐新泰、乙○○、甲○○所述
    情節大致相符，且有扣案面額美金一百元之美鈔85張及法務
    部調查局94年12月19日所發調科貳字第09400554280號鑑定
    通知書在卷可資佐證，同案被告潘良男自白與事實相符，同
    案被告潘良男就上開事實欄犯罪事實二部分構成意圖供行使
    之用而收集、交付偽造有價證券之犯行，堪以認定。
二、訊據上訴人即被告甲○○固坦承其曾於上開時間對外收購美
    鈔，並將如附表所示之美鈔交付被告乙○○持往銀行存入帳
    戶，被告乙○○將如附表所示之美鈔存入帳戶後，隨即可自
    證人陳向罡處按存入美鈔數額計算之新臺幣，其可獲得佣金
    ，另被告乙○○所開立上開外幣帳戶之帳戶資料及密碼均交
    證人陳向罡使用，且扣案之95張美鈔為偽造之有價證券，因
    遭證人徐新泰發覺而未存入成功，另中國信託銀行經清點共
    計發現580張面額美金一百元之偽造美鈔等情；訊據上訴人
    即被告乙○○固坦承其於如附表所示之時間，持被告甲○○
    所交付如附表所示之美鈔存入其所開立之中國信託銀行外幣
    帳戶，隨即自證人陳向罡處按存入美鈔數額計算之新臺幣，
    再轉交被告甲○○，其可獲得百分之一之佣金，另其所開立
    上開外幣帳戶之帳戶資料及密碼均交證人陳向罡使用，且扣
    案之95張美鈔為偽造之有價證券，因遭證人徐新泰發覺而未
    存入成功，另中國信託銀行經清點共計發現580張面額美金
    一百元之偽造美鈔等情，惟被告甲○○、乙○○均矢口否認
    有何行使偽造有價證券之犯行，被告甲○○並辯稱：伊將如
    附表所示之美鈔拿去銀行存之前，都有先用驗鈔機驗過，確
    實沒有問題才請乙○○拿去銀行存云云；被告乙○○並辯稱
    ：如附表所示之美鈔都是伊父親即甲○○交付與伊的，甲○
    ○說那是真的，且伊有時會將甲○○交付之美鈔抽起來用公
    司之驗鈔機檢驗，都會過，伊才拿去銀行存，伊並不知道拿
    去存的美鈔會是偽鈔云云。經查：
    (一)證據能力部分：
      被告乙○○、甲○○對於公訴人所提之證據資料及以下原
      審法院作為判斷依據之各項證據資料，均同意或不爭執其
      證據能力，本院審酌該等言詞供述及書面作成時之情況認
      為適當，均無不宜作為證據之情事，依刑事訴訟法第159
      條之5規定，是前開證據資料，均得作為證據。
    (二)實體認定部分：
      (1)本案被告甲○○曾於上開時間對外向如附表所示真實姓
        名年籍不詳之成年人及潘良男處收購面額美金一百元之
        美鈔，並將如附表編號一至五號所示之美鈔交付被告乙
        ○○持往中國信託銀行安和分行存入外幣帳戶，被告乙
        ○○隨即自證人陳向罡處取得按存入美鈔數額計算之一
        定數額新臺幣，而被告乙○○所開立上開外幣帳戶之帳
        戶資料及密碼均交證人陳向罡使用，被告乙○○可因提
        供帳戶代存美金而獲得百分之一之佣金，被告甲○○亦
        可獲得佣金，且扣案之95張美鈔均為偽造之有價證券，
        因遭證人徐新泰發覺而未存入成功，另中國信託銀行安
        和分行於本案發生後經清點庫存、遭匯豐銀行通知取回
        及客戶兌換持出國外使用遭發覺而被扣押之面額美金一
        百元之偽造美鈔共計580張等情，為被告甲○○、乙○
        ○所不否認，核與證人徐新泰證述情節大致相符，且有
        中國信託銀行於95年1月18日、95年2月27日所發中信銀
        集作000000000000號、0000000000509號函覆資料及法
        務部調查局94年12月19日所發調科貳字第09400554280
        號鑑定通知書在卷可資佐證，自堪信為真實。
      (2)證人徐新泰於原審法院審理中到庭結證稱：伊於94年11
        月間任職中國信託銀行安和分行，擔任襄理之工作，為
        櫃臺之主管。於94年11月9日，安和分行接到匯豐銀行
        的通知說回存的面額美金一百元之美鈔511張為偽造之
        美鈔，銀行即將上開偽造之美鈔取回，並進行清查庫存
        ，發現另有面額美金一百元之美鈔共60張為偽造之美鈔
        ，且還有9張面額美金一百元之美鈔經客戶換回在國外
        使用而遭發現為偽鈔，另經清查發現在94年10月到同年
        11月間客戶存入之美鈔，其他客戶是存入整捆100張的
        美鈔，僅有被告乙○○分五次存入大筆之美鈔，總額共
        美金58,300元，後來還發現上開571張偽造美鈔之編號
        跟被告乙○○如附表編號六所示存入之95張美鈔編號接
        近，依照清查之結果，上開發現之偽造美鈔應是被告乙
        ○○所存入等語（見原審法院卷一第127頁至第130頁）
        ，且核對中國信託銀行於95年1月18日所發中信銀集作
        00000000006號函覆被告乙○○上開外幣帳戶之歷史交
        易查詢單所顯示被告乙○○自94年10月18日起至同年11
        月3日止存入面額美金一百元之美鈔數量及中國信託銀
        行於94年11月7日、同年月9日、同年月16日發現面額美
        金一百元之偽造美鈔之數量亦大致相符，是中國信託銀
        行所發現之上開偽造美鈔即為被告乙○○於如附表編號
        一至五號所示時間所存入之美鈔，且被告乙○○於如附
        表編號一至五號所示時間所存入之美鈔均屬偽造之有價
        證券等情，堪以認定。
      (3)同案被告潘良男於原審法院審理中到庭結證稱：伊從大
        陸地區要返回臺灣地區時，因為人民幣無法換新臺幣，
        有人介紹去換美金，伊就換了扣案面額美金一百元之偽
        造美鈔85張，回到臺灣後，拿去中國國際商業銀行要兌
        換，銀行行員看了美鈔一下說不能換。後來伊曾向一位
        梁先生提到美金不能換之情形，梁先生說甲○○可以換
        ，但需以比六五折便宜一點之匯率交給甲○○，梁先生
        並當場介紹伊與甲○○接洽，伊有向甲○○說上開美鈔
        銀行不收的情形，甲○○就說要將上開美鈔拿去抵押使
        用，要伊以六五折之便宜價格出售，伊就答應。接著就
        在乙○○為警查獲那天，伊將上開美鈔交給甲○○，甲
        ○○還拿一臺驗鈔機出來驗，並向伊表示上開美鈔都可
        以通過，甲○○就叫乙○○去拿錢回來，伊就在甲○○
        家中等待，後來警察就帶乙○○回來等語（見原審法院
        卷二第26頁至第28頁背面）；被告乙○○於原審法院審
        理中結證稱：伊將甲○○交付之美鈔存入外幣帳戶後，
        伊就會當天找陳向罡說明存入美金數額，陳向罡就會拿
        不詳數目之新臺幣現金給伊轉交甲○○，甲○○就會給
        伊百分之一之佣金，伊知道代存美鈔有代價，但不曾問
        過細節。伊後來在派出所有聽到甲○○說百分之三十五
        由甲○○等人取走，剩下的交給對方，伊才會偵查中陳
        述百分之三十五之款項由叔叔（指陳向罡）分走等語（
        見原審法院卷二第29頁至第35頁）；被告乙○○於偵查
        中亦陳稱：伊去銀行存入美金後，叔叔（指陳向罡）就
        會交付新臺幣給伊，例如美金一萬元，叔叔會拿二十三
        萬新臺幣給伊，伊再拿給甲○○，原來要兌鈔的人會和
        甲○○一起在店裡等伊自叔叔處拿新臺幣現金回去，至
        於叔叔與甲○○之間誰抽幾成，伊並不清楚，因為使用
        伊之帳戶，所以伊最後可以分得百分之一等語（見臺灣
        臺北地方法院檢察署94年度偵字第22188號卷第64頁）
        ，被告潘良男、乙○○上開證言，可知被告甲○○係以
        牌告利率六成至七成間（以被告乙○○上開所述美金一
        萬元，可自陳向罡處拿回二十三萬新臺幣之情節為基礎
        ，若以一元美金兌換三十三元新臺幣之匯率計算，被告
        甲○○對外係以牌告匯率71.875%之價格收購美鈔，若
        以一元美金兌換三十二元新臺幣之匯率計算，被告甲○
        ○對外以牌告匯率69.69%之價格收購美鈔）之價格對外
        向如附表所示真實姓名年籍不詳之成年人及被告潘良男
        收購如附表所示之美鈔，且被告甲○○對向真實姓名年
        籍不詳成年人及同案被告潘良男處收購如附表所示之美
        鈔係屬偽造亦應知之甚詳，否則如附表所示真實姓名年
        籍不詳之成年人及被告潘良男豈有可能將可依牌告匯率
        兌換新臺幣之真實美鈔，以低於牌告利率甚多之六、七
        成價格出售如附表所示之美鈔與被告甲○○？被告選任
        辯護人於本院審理時以其向銀行兌換之百元美鈔及扣案
        偽造之百元美鈔當場以被告所有之驗鈔機檢驗真偽，結
        果兩者都有兩條防偽線，無從分辯，惟此可能係該驗鈔
        機不夠精密所致，且辨認偽鈔之方法多端並不限以驗鈔
        機為之，自難據此即推論扣案之美鈔係真鈔。被告甲○
        ○所辯其因曾先使用驗鈔機驗過而其不知如附表所示美
        鈔為偽鈔云云，顯屬卸責之詞，難以採信。
      (4)證人徐新泰於原審法院審理中到庭結證稱：一般人均可
        開立外幣存款帳戶，並無限制，如果信用不好，仍然可
        以開戶，與一般開新臺幣帳戶存款並無不同等語（見原
        審法院卷一第130頁），另外幣帳戶與新臺幣帳戶之存
        提方式均一致，差別在於使用外幣交易，復有中國信託
        銀行於95年1月18日所發中信銀集作000000000000號函
        在卷可參，可知前往銀行開立外幣帳戶並無任何限制，
        而被告乙○○於原審法院審理中亦稱：因為在外面做生
        意的朋友曾向伊提到存外幣時，或多或少會被查是真鈔
        或偽鈔，且甲○○平常就沒有拿那麼多錢給伊，看甲○
        ○也沒有這麼有錢，甲○○一下拿這麼多美鈔要伊去存
        ，伊心裡也會懷疑，另甲○○除了拿美鈔要伊去存外幣
        帳戶外，平常並無使用美鈔之習慣等語（見原審法院卷
        二第29頁至第35頁），且審酌前開所認定被告乙○○可
        因代存本案美鈔進入帳戶而獲得百分之一之佣金（亦即
        被告乙○○可因如附表一至五號所示自94年10月18日起
        至同年11月3日間五次代存美金之行為而獲得583元美金
        ）等情節，被告乙○○對於如附表所示因被告甲○○及
        陳向罡合作而交付要其存入外幣帳戶之美鈔係屬偽造之
        美鈔一節實難諉稱不知，否則被告乙○○為何可以簡單
        之代存美鈔進入開立並無任何限制之外幣帳戶行為而於
        短時間內獲得價值近新臺幣二萬元之佣金，被告乙○○
        辯稱其不知如附表所示之美鈔為偽鈔云云，顯與常情事
        理有違，尚難採信。
      (5)綜上所述，被告甲○○、乙○○與陳向罡就如上開事實
        欄犯罪事實三中關於連續行使附表編號一至五號所示偽
        造有價證券部分及關於意圖供行使之用而收集、交付附
        表編號六所示偽造有價證券部分，有概括犯意聯絡及行
        為分擔，被告甲○○、乙○○並就如上開事實欄犯罪事
        實三中各次行使附表編號一至五號所示之偽造有價證券
        之行為，分與如附表編號一至五號所示提出美鈔之真實
        年籍不詳成年人有犯意聯絡及行為分擔，均堪以認定。
三、查被告行為後，刑法業經立法院通過修正，於94年2月2日經
    總統公布修正，並自95年7月1日生效，刑法第201條第2項罰
    金刑部分，因刑法第33條第5款之修正，上開規定法定刑之
    最低法定刑度提高為新臺幣一千元；連續犯部分，新法刪除
    第56條關於連續犯之規定，將連續數行為而犯同一之罪名者
    以一罪論之情修正為連續數行為應分論併罰，經綜合比較上
    開法律變更之情形，以95年7月1日修正生效前之規定對於被
    告等人較為有利，依據修正後刑法第2條第1項前段之規定，
    即應適用95年7月1日修正生效前之上開刑法規定，合先敘明
    。另就共同正犯之規定，新法將正犯之定義由「二人以上共
    同『實施』犯罪之行為」修正為「二人以上共同『實行』犯
    罪之行為」，累犯部分，新法將原規定「受有期徒刑之執行
    完畢，或受無期徒刑或有期徒刑一部之執行而赦免後，五年
    以內再犯有期徒刑以上之罪者，為累犯，加重本刑至二分之
    一」修正為「受徒刑之執行完畢或一部執行而赦免後，五年
    以內故意再犯有期徒刑以上之罪者，為累犯，加重本刑至二
    分之一」，於本案被告刑之輕重均無影響，應直接適用裁判
    時之法律，併此敘明。
四、核被告乙○○、甲○○就上開事實欄犯罪事實三關於如附表
    編號一至五號所示美鈔所為之行為，均係犯刑法第201條第
    2項前段之行使偽造有價證券罪；被告乙○○、甲○○就上
    開事實欄犯罪事實三關於如附表編號六號所示美鈔所為之行
    為，均係犯刑法第201條第2項後段之意圖供行使之用而收集
    偽造有價證券罪。本案檢察官雖認被告乙○○、甲○○、同
    案被告潘良男係共犯行使附表編號六所示之偽造有價證券，
    然因被告乙○○持附表編號六所示偽造有價證券前往銀行欲
    存入帳戶時，即遭證人徐新泰登時發現，而刑法第201條第2
    項前段之行使偽造有價證券罪，亦乏處罰未遂之規定，是被
    告乙○○、甲○○、同案被告潘良男就如附表編號六所示之
    偽造有價證券部分，僅能分別成立刑法第201條第2項後段之
    意圖供行使之用而收集、交付偽造有價證券罪。按被告以偽
    造之中央銀行券，向某洋貨店購買肥皂，果由該店登時發見
    為偽造，則被告行使該票，尚屬未遂，自難律以刑法第212
    條第1項之既遂罪，最高法院20年上字第1911號判例要旨可
    參，合先敘明。另按檢察官就犯罪事實一部起訴者，其效力
    及於全部，刑事訴訟法第267條定有明文，本案檢察官漏未
    起訴被告甲○○、乙○○行使如附表編號一至五號所示偽造
    有價證券之部分，惟上開漏未起訴部分與本案經檢察官起訴
    部分有連續犯之一罪關係，且經原審法院當庭告知被告甲○
    ○、乙○○，依據前開規定，本院自應併與審理。被告乙○
    ○、甲○○與陳向罡就行使如附表編號一至五號所示偽造有
    價證券之犯行，被告乙○○、甲○○各與如附表編號一至五
    號所示真實年籍不詳之成年人就各次行使偽造有價證券之犯
    行，均有犯意聯絡及行為分擔，均為共同正犯。被告甲○○
    、乙○○多次行使偽造有價證券、意圖供行使之用而收集偽
    造有價證券之犯行，時間均緊接，犯罪方法均相同，觸犯構
    成要件相同之罪名，顯係基於概括犯意而為，均為連續犯，
    應依修正前刑法第56條之規定論以一罪，並均加重其刑。被
    告甲○○、乙○○就如上開事實欄犯罪事實欄三所示連續意
    圖供行使之用而收集偽造有價證券之行為，為事後連續行使
    偽造有價證券行為之高度行為所吸收，均不另論罪。另被告
    乙○○前所受有期徒刑之宣告及執行完畢之情如上開事實欄
    犯罪事實欄一所載，有本院被告前案紀錄表一份在卷可參，
    被告乙○○於有期徒刑執行完畢後五年內故意再犯本案有期
    徒刑以上之罪，為累犯，應依修正後刑法第47條第1項之規
    定遞加重其刑。
五、原審就被告乙○○部分，因而予以論罪科刑，固非無見。惟
    查被告乙○○行為後，中華民國96年罪犯減刑條例業經於96
    年7月16日施行，依該條例第3條第1項第15款規定，犯刑法
    第201條之罪經宣告有期徒刑未逾壹年陸月者，得減宣告刑
    二分之一，被告經原法院宣告有期徒刑一年六月，合於減刑
    之規定，原判決未及減刑，自有未洽。被告乙○○上訴否認
    犯罪，雖無可採，惟原判決此部分既有可議，自應由本院將
    之撤銷改判。爰審酌被告乙○○矢口否認犯行，犯後態度不
    佳，且多次存入偽造美鈔以獲取不當利益，對於一般社會大
    眾外幣兌換之安全性有重大之影響，又被告乙○○係受父親
    被告甲○○之指示而參與本案犯行等情狀，量處有期徒刑壹
    年陸月，減為有期徒刑玖月。至於本案相關之美鈔，如附表
    編號一至五號所示之583張之偽造美鈔，其中9張經中國信託
    銀行客戶兌換持出國外使用遭發覺被扣押，其中3張下落不
    明，均無法沒收，餘571張由中國信託銀行持有及扣案95張
    之偽造美鈔，均屬被告乙○○、甲○○為本案犯行而有關之
    偽造有價證券，爰分別依據刑法第205條之規定併與宣告沒
    收如主文所示。
六、原審就被告甲○○部分，同此事實認定，依刑法第28條、第
    56條（前正前）、第201條第2項、刑法施行法第1條之1，審
    酌被告多次存入偽造美鈔，以獲取不當利益，對於金融秩序
    有重大影響，且指使兒子為此犯行、惡性較重等一切情狀，
    量處有期徒刑貳年，並就偽造美鈔666張依刑法第205條規定
    ，予以宣告沒收，認事用法，核無違誤，量刑亦甚妥適。被
    告上訴，否認犯罪，指摘原判決此部分不當，核無理由，應
    該駁回。
貳、併案審理部分：
    檢察官就被告甲○○併案審理部分（臺灣臺北地方法院檢察
    署96年度偵字第1844號）
    (一)併辦意旨略以：被告甲○○與陳向罡（原陳武麟、陳育麟
      ，經檢察官另為不起訴處分）間有借貸事宜，被告甲○○
      於94年7月間，在臺北縣汐止市某處，明知其持有偽造之
      AL、AJ、AD、CA版百元美金紙鈔7張（鈔號為AL00000000A
      、AJ00000000A、AD00000000A、AD00000000A、CA0000000
      0A、CA00000000A、CA00000000A、CA00000000A，下稱系
      爭7張偽造美鈔）均係偽造，竟意圖供行使之用，將上開
      偽鈔交付與陳向罡（原併案意旨書漏載被告甲○○將上開
      偽鈔交付與陳向罡），陳向罡再於94年7月26日下午12時
      許，在桃園縣桃園市○○路○段青溪小館處，交付上開偽
      鈔予方桃雄後，再於同日14時許，在同市○○路○段66號
      地下室之易昇企業社處，由方桃雄轉交予會計王曉雯，持
      向臺灣銀行桃園分行處，嗣於兌換新臺幣之際，為該行行
      員當場識破，報警處理，並扣得上述偽造美金紙鈔5張，
      因認被告甲○○就上開部分涉犯刑法第201條第2項之意圖
      供行使之用而收集偽造有價證券罪嫌而與本案有裁判上一
      罪關係等語。
    (二)按犯罪事實應依證據認定之，無證據不得認定犯罪事實，
      又不能證明被告犯罪者，應諭知無罪之判決，刑事訴訟法
      第154條第2項及第301條第一項分別定有明文。次按認定
      犯罪事實所憑之證據，雖不以直接證據為限，間接證據亦
      包括在內；然而無論直接或間接證據，其為訴訟上之證明
      ，須於通常一般之人均不致有所懷疑，而得確信其為真實
      之程度者，始得據為有罪之認定，倘其證明尚未達到此一
      程度，而有合理之懷疑存在時，事實審法院復已就其心證
      上理由予以闡述，敘明其如何無從為有罪之確信，因而為
      無罪之判決，尚不得任意指為違法，最高法院則著有76年
      臺上字第4983號判例要旨可參。
    (三)公訴人認被告甲○○就上開部分涉犯意圖供行使之用而收
      集偽造有價證券，係以被告甲○○之陳述、證人陳向罡、
      王曉雯、方桃雄、劉建華之證言及扣案系爭7張偽造美鈔
      、臺灣銀行桃園分行所發桃園字第09500006441號函覆資
      料為論據。訊據被告甲○○固承認其與證人陳向罡間有借
      貸關係，其曾交付7張百元美鈔與證人陳向罡等情，惟堅
      決否認就上開部分有何意圖供行使之用而收集偽造有價證
      券之犯行，並辯稱：扣案系爭7張偽造美鈔，並非由伊交
      付與陳向罡，伊交付陳向罡之7張美鈔為其他的美鈔，而
      偵查中因一開始並未提示系爭7張偽造美鈔，伊才會承認
      系爭七張偽造美鈔係伊交付陳向罡的，但經提示後，伊即
      立刻表示爭執等語，經查：
      (1)被告甲○○於偵查中雖陳稱：「（檢察官問：是否有拿
        美金還給陳？）答：有。（檢察官問：何時交付陳？）
        答：我是去年（94年）夏天時我的確有拿7張一百元美
        金還給陳。（檢察官問：美金何來？）答：是我跟我朋
        友陸續換的，因為我是經營驗鈔機，而需要測試給客戶
        看，所以才跟朋友換美金。」（見臺灣桃園地方法院檢
        察署95年度偵字第1340號卷第34頁）、「（檢察官問：
        查獲之偽造美金從何而來？）答：我與一位陳姓男子有
        債務糾紛存在，我向不詳的朋友收的，時間已久，…。
        」（見臺灣臺北地方法院檢察署95年度他字第3465號卷
        第6頁），然觀諸上開偵訊筆錄，檢察官均未提示扣案
        之系爭7張偽造美鈔供被告甲○○辨認，而被告於95年
        8月18日接受檢察事務官詢問時，經檢察事務官當庭提
        示扣案系爭7張偽造美鈔後，被告甲○○立即否認其所
        交付證人陳向罡者為扣案系爭7張偽造美鈔，亦有相關
        詢問筆錄附卷可稽（見臺灣臺北地方法院檢察署95年度
        偵字第13140號卷第12頁），被告所辯其因未經提示系
        爭7張偽造美鈔以致於前二次偵查中均未否認系爭7張偽
        造美鈔為其交付證人陳向罡之情，尚足採信，是本案尚
        難以被告甲○○於偵查中基於錯誤認知所為之錯誤陳述
        而為被告甲○○不利之認定。
      (2)按供述證據有其特殊性，與物證或文書證據具有客觀性
        及不變性並不相同，持有偽造美鈔者所稱其自某人處取
        得偽造美鈔之指證，不得作為有罪判決之唯一證據，仍
        須調查其他必要之證據，始得採為被告犯罪事實之認定
        。蓋因持有偽造美鈔者為警循線查獲，其所供述該偽造
        美鈔之來源，並非於己全無利害關係，其證據價值，自
        不能與一般證人之證言等同視之，從而，持有偽造美鈔
        者之指證，其真實性有待其他必要之證據加以補強，是
        否可採，法院仍應為相當之調查而與該人陳述相符，始
        得憑採。查本案證人陳向罡於偵查中固到庭陳稱：伊交
        付與方桃雄之系爭7張偽造美鈔，係甲○○為償還債務
        而交付等語（見臺灣桃園地方法院檢察署95年度偵字第
        1340號卷第34頁），然扣案系爭7張偽造美鈔及臺灣銀
        行桃園分行所發桃園字第09500006441號函覆資料，僅
        能說明扣案系爭7張偽造美鈔為偽造之情節，證人王曉
        雯、方桃雄、劉建華之證言，均未能說明證人陳向罡取
        得系爭7張偽造美鈔之來源，是就本案檢察官所提出之
        其他證據資料以觀，均難以佐證證人陳向罡所言是否屬
        實，而證人陳向罡指述系爭七張偽造美鈔係被告甲○○
        交付之詞，攸關其自身將否受刑事追訴及處罰，核與其
        自身具有利害關係，揆諸前開說明，本院自難單憑證人
        陳向罡之指述而遽認被告甲○○就此部分確有涉犯意圖
        供行使之用而收集偽造有價證券之犯行。
      (3)綜上所述，本案既難認被告甲○○就上開部分有何意圖
        供行使之用而收集有價證券之犯行，本院自無從就併案
        審理部分加以審究，應將併案審理部分退由檢察官另為
        適法之處理。
據上論斷，應依刑事訴訟法第369條第1項前段、第364條、第368
條、第299條第1項前段，刑法第2條第1項前段、第28條、第56條
（修正前）、第201條第2項、第47條第1項（修正後）、第205條
、刑法施行法第1條之1，中華民國96年罪犯減刑條例第2條第1項
第3款、第3條第1項第15款、第7條，判決如主文。
本案經檢察官鄭富銘到庭執行職務。
中　　華　　民　　國　　96　　年　　 8　　月　　14　　日
　　　　　　　　　刑事第十二庭審判長法　官   蔡永昌
　　　　　　　　　　　　　　　　　　法　官   王梅英
　　　　　　　　　　　　　　　　　　法　官   陳榮和
以上正本證明與原本無異。
如不服本判決，應於收受送達後十日內向本院提出上訴書狀，其
未敘述上訴之理由者並得於提起上訴後十日內向本院補提理由書
（均須按他造當事人之人數附繕本）。
                                    書記官   劉麗芬
中　　華　　民　　國　　96　　年　　 8　　月　　15　　日
附錄本案論罪科刑法條全文
刑法第201條第2項
行使偽造、變造之公債票、公司股票或其他有價證券，或意圖供
行使之用，而收集或交付於人者，處1年以上7年以下有期徒刑，
得併科3千元以下罰金。
附表
┌─┬────────────────┬──────────┐
│編│將面額美金100 元偽造美鈔存入潘煌│來源                │
│號│仁所開立上開外幣帳戶之時間、數額│                    │
├─┼────────────────┼──────────┤
│1 │94年10月18日存入面額美金100 元之│甲○○自真實姓名年籍│
│  │偽造美鈔100 張                  │不詳成年人處取得    │
├─┼────────────────┼──────────┤
│2 │94年10月19日存入面額美金100 元之│甲○○自真實姓名年籍│
│  │偽造美鈔199張                   │不詳成年人處取得    │
├─┼────────────────┼──────────┤
│3 │94年10月21日存入面額美金100 元之│甲○○自真實姓名年籍│
│  │偽造美鈔90張                    │不詳成年人處取得    │
├─┼────────────────┼──────────┤
│4 │94年10月27日存入面額美金100 元之│甲○○自真實姓名年籍│
│  │偽造美鈔14張                    │不詳成年人處取得    │
├─┼────────────────┼──────────┤
│5 │94年11月3 日存入面額美金100 元之│甲○○自真實姓名年籍│
│  │偽造美鈔180張                   │不詳成年人處取得    │
├─┼────────────────┼──────────┤
│6 │94年11月17日欲存入面額美金100 元│其中85張係甲○○自│
│  │之偽造美鈔95張（為銀行人員徐新泰│  潘良男處取得      │
│  │發覺為偽造美鈔而未存入成功）    │餘10張係甲○○自真│
│  │                                │  實姓名年籍不詳成年│
│  │                                │  人處取得          │
└─┴────────────────┴──────────┘
